【裁判字號】    95,訴,684
【裁判日期】    950929
【裁判案由】    違反毒品危害防制條例
【裁判全文】
臺灣屏東地方法院刑事判決               95年度訴字第684號
公  訴  人  臺灣屏東地方法院檢察署檢察官
被      告  甲○○
上列被告因違反毒品危害防制條例案件，經檢察官提起公訴（95
年度毒偵字第1057號），嗣被告於本院準備程序進行中先就被訴
事實為有罪之陳述，本院告知被告簡式審判程序之旨，並聽取當
事人之意見後，裁定改由受命法官獨任依簡式審判程序審理，本
院判決如下：
    主  文
甲○○連續施用第一級毒品，累犯，處有期徒刑壹年。
    事  實
一、甲○○前曾因施用毒品案件，經臺灣屏東地方法院檢察署檢
    察官提起公訴並送強制戒治，起訴部分則經本院以90年度訴
    字第763 號判處應執行有期徒刑1 年，經甲○○提起上訴後
    撤回上訴而確定，強制戒治部分則依本院90年度毒聲字第14
    19號裁定令入戒治處所施以強制戒治1 年，於強制戒治執行
    滿3 月後，成效經評定為合格，再經本院以90年度毒聲字第
    2068號裁定停止戒治，所餘戒治期間付保護管束，於91年8
    月11日保護管束期滿而執行完畢。後又同因施用毒品案件，
    經本院以93年度訴字第701 號判處有期徒刑6 月確定，並於
    94年5月28日執行完畢。
二、詎仍未戒除吸食毒品之惡習，復基於施用第一級毒品海洛因
    之概括犯意，自95年6 月15日某時起至同年月25日17時許止
    ，以3 至4 天左右1 次之頻率，在屏東縣內埔鄉○○村○○
    路327 號友人郭正忠住處，以注射針筒摻水注射於手臂上之
    方式，連續施用第一級毒品海洛因多次。嗣為警於95年6月2
    5 日17時40分許，在上開處所查獲，並經其同意採尿送驗得
    知上情。
    理  由
一、訊據被告甲○○對於上揭犯罪事實均坦承不諱，復查：
（一）經警於查獲被告當日19時10分所採之尿液送驗結果，係呈
      嗎啡陽性反應，此有毒品案件嫌疑人尿液採證編號姓名對
      照表、台灣檢驗科技股份有限公司95年7 月7 日編號KＺ00
      0000000000號濫用藥物尿液檢驗報告各1 份在卷可稽。
（二）再查被告前因施用毒品案件，經臺灣屏東地方法院檢察署
      檢察官提起公訴並送強制戒治，強制戒治部分依本院90年
      度毒聲字第1419號裁定令入戒治處所施以強制戒治1 年，
      於強制戒治執行滿3 月後，成效經評定為合格，再經本院
      以90年度毒聲字第2068號裁定停止戒治，所餘戒治期間付
      保護管束，於91年8 月11日保護管束期滿而執行完畢之事
      實，有臺灣高等法院被告全國前案紀錄表1 份在卷可按。
      是被告於強制戒治執行完畢後5 年內再犯施用毒品之罪甚
      明。
（三）綜上所述，被告前曾犯施用毒品，且於強制戒治執行完畢
      後5 年內再犯本件施用毒品，事證應屬明確，其犯行應堪
      認定。
 二、新舊法比較
（一）查被告行為後，刑法第2 條第1 項業於94年2 月2 日以華
      總一義字第09400014901 號令修正公布，並自95年7 月1
      日起施行；修正後刑法第2 條第1 項規定，已將新舊法律
      適用之「從新從輕」原則，改採「從舊從輕」原則。惟按
      刑法第2 條第1 項所稱之法律，係指刑罰所依存的整體法
      律狀態，故所謂「法律有變更」者，除形式上有變更之外
      ，應進一步指足以影響行為的可罰性與法律效果的法令因
      修正或廢止而有所變更之實質上變更者而言。所以刑法法
      律變更概念，應界定此，而為新舊法之比較，合先敘明。
（二）連續犯部分：
      修正後刑法第56條已刪除連續犯之規定，而本案被告先後
      多次施用毒品犯行，均時間緊接，所犯構成要件相同，均
      顯係基於概括之犯意為之，依修正前刑法第56條均屬連續
      犯，以一罪論，但得加重其刑至二分之一；惟如依新法規
      定，因連續犯業已刪除，即應按數罪之規定併罰，數罪併
      罰之結果，顯較諸以一罪論而加重其刑至二分之一之結果
      不利於被告；比較新舊法結果，以修正前刑法較有利於行
      為人。
（三）累犯部分：
      刑法修正後第47條第1 項規定「受徒刑之執行完畢，或一
      部之執行而赦免後，五年以內故意再犯有期徒刑以上之罪
      者，為累犯，加重本刑至二分之一。」，與修正前刑法第
      47條規定不同。修正後刑法關於累犯之規定，其5 年以內
      再犯之罪以故意犯為限，始應論以累犯。本案被告前因施
      用毒品案件，經本院以93年度訴字第701 號判處有期徒刑
      6 月確定，並於94年5 月28日執行完畢一節，有臺灣高等
      法院被告全國前案紀錄表1 份在卷可憑，於5 年內故意再
      犯有期徒刑以上之本件，不論依新舊法規定，均應論以累
      犯，比較新舊法結果，並無有利或不利之情形，故依刑法
      第2 條第1 項前段規定，本案關於被告是否構成累犯之適
      用，自應適用行為時之法律即修正前刑法第47條規定為累
      犯。
（四）參酌最高法院95年5 月23日刑事庭第8 次會議決議，比較
      新舊法時應就罪刑有關之共犯、未遂犯、想像競合犯、牽
      連犯、連續犯、結合犯，以及累犯加重、自首減輕暨其他
      法定加減原因（如身分加減）與加減比例等一切情形，本
      於統一性及整體性原則，綜其全部罪刑之結果而為比較。
      本件綜合比較結果，因被告依修正前刑法為連續犯，其餘
      同上所述亦均依修正前刑法對被告較為有利，是應一體適
      用修正前刑法即行為時刑法。
三、查海洛因屬毒品危害防制條例第2 條第2 項第1 款所規定之
    第一級毒品，核被告所為，係犯毒品危害防制條例第10 條
    第1 項施用第一級毒品罪。被告持有毒品，復進而施用，其
    持有毒品之低度行為，為施用毒品之高度行為所吸收，均不
    另論罪。被告先後施用第一級毒品海洛因之犯行，時間緊接
    ，所犯構成要件相同，顯係基於概括犯意為之，為連續犯，
    依修正前刑法第56條規定，以一罪論，並加重其刑。被告如
    前所述前科一節，有臺灣高等法院被告全國前案紀錄表1 份
    在卷可憑，於5 年內再犯有期徒刑以上之本件，應依修正前
    刑法第47條規定，論以累犯，加重其刑，並遞加重之。爰審
    酌被告施用毒品，足以戕害其身心，滋生其他犯罪，惡化治
    安，嚴重損及公益，且被告前屢經觀察勒戒、強制戒治、徒
    刑執行，竟仍再為本件施用毒品犯行，顯見其不思悔改，自
    制力亦顯不佳；惟另考量被告於犯後即能坦承犯行，而其施
    用毒品行為於本質上係屬自我戕害行為，反社會性之程度應
    屬較低等一切情狀，酌情量處如主文所示之刑，以資懲儆。
據上論斷，應依刑事訴訟法第273 條之1 第1 項、第299 條第1
項前段，毒品危害防制條例第10條第1 項，刑法第2 條第1 項前
段、第56條（修正前）、第47條（修正前），判決如主文。
本件經檢察官潘國威到庭執行職務。
中    華    民    國    95    年    9     月    29    日
                  刑事第一庭    法  官  羅培毓
以上正本證明與原本無異。
如不服本判決應於收受本判決送達後十日內向本院提出上訴書狀，
其未敘述上訴理由者，並得於提起上訴後十日內向本院補提理由
書狀（均須按他造當事人之人數附繕本）「切勿逕送上級法院」
中    華    民    國    95    年    9     月    29    日
                                書記官  張儷薾
附錄本判決論罪科刑法條：
毒品危害防制條例第10條
施用第一級毒品者，處六月以上五年以下有期徒刑。


司法院資訊處製作；財團法人民間司法改革基金會備份。
